臺灣臺北地方法院民事判決　　　　　　　93年度訴字第5143號
　　原　　　告　乙○○
　　訴訟代理人　黃福雄律師
　　　　　　　　周奇杉律師
　　被　　　告　甲○○
上列當事人間請求返還押租保證金及損害賠償事件，本院於民國
94年3月3日言詞辯論終結，判決如下：
    主  文
被告應給付原告新台幣捌拾貳萬陸仟壹佰參拾參元，及自93年12
月9日起至清償日止，按週年利率百分之五計算之利息。
原告其餘之訴駁回。
訴訟費用由被告負擔五分之一，餘由原告負擔。
本判決於原告以新台幣貳拾柒萬伍仟元為被告供擔保後，得假執
行。
    事實及理由
壹、原告主張：
一、原告前於民國90年8月27日向被告承租座落台北市○○○路○
    段262號1至4樓房屋，租賃期限自90年 10月1日起至93年9月
    30日止，雙方約明租金每月新台幣（下同）18萬元，由原告
    於每年 9月底一次簽發12張支票交由被告按月兌領，並交付
    被告50萬元作為押租保證金，兩造訂約後，原告即投入裝潢
    費用共計283800元裝潢上開建物，詎料被告另因積欠訴外人
    華泰商業銀行（以下簡稱華泰銀行）債務，致系爭房屋遭華
    泰銀行聲請法院查封、拍賣，原告就系爭房屋之上開租賃權
    ，亦為鈞院執行處法官於91年12月27日以裁定除去，嗣經他
    人拍定，鈞院通知原告於92年6月2日點交，原告只得於該日
    遷出。原告遷出系爭房屋後，屢次向被告要求返還押租保證
    金及前已支付之租金支票，迺被告非但未返還50萬元之押租
    保證金，更執意提示原應返還原告之92年6月至9月每月18萬
    元之 4紙租金支票，致原告遭金融機構拒絕往來，信用嚴重
    受損。
二、民法第226條第1項規定：「因可歸責於債務人之事由，致給
    付不能者，債權人得請求賠償損害。」，民法第 179條規定
    ：「無法律上之原因而受利益，致他人受損害者，應返還其
    利益。雖有法律上之原因，而其後已不存在者，亦同。」。
    又民法第195條第1項規定：「不法侵害他人之身體、健康、
    名譽、自由、信用、穩私、貞操，或不法侵害他人格法益而
    情節重大者，被害人雖非財產上之損害，亦得請求賠償相當
    之金額。其名譽被侵害者，並得請求回復名譽之適當處分。
    」。
三、原告上開租賃權因可歸責於被告之事由，致為法院除去，被
    告又未返還押租保證金及租金支票，其後更提示該租金支票
    致原告信用受損，是原告依據債務不履行、不當得利及侵權
    行為之法律關係，得向被告為下列請求：
    (一)就裝潢費用部分：
      原告就系爭租賃房屋投入裝潢費用共計 283,800元，因可
      歸責於被告之事由，致原告享有之租賃權於約定租賃期限
      屆滿前遭除去，原告自得依民法第226條第1項之規定，請
      求被告按比例賠償上開裝潢費用損失，爰就此部分請求賠
      償126,133元[283,800× (16/36)＝126,133]。
  　(二)就押租保證金部分：
　    原告租賃權既被除去，雙方租賃關係自然終止，原告自得
      依系爭租賃契約第5條之約定或民法第179條之規定，請求
      被告返還押租保證金50萬元。
  　(三)就票信損失部分：
      被告明知所持有者乃原告提前交付之租金支票，因原告之
      租賃權為法院除去，自應返還原告，迺被告不此之圖，竟
      以該支票向付款銀行提示，致原告遭金融機構拒絕往來，
      原告之經濟信用遭到社會一般人之質疑及貶抑，精神上當
      然受有痛苦，自得依民法第195條第1項規定請求賠償。查
      原告前後有於三家金融機構開立支票存款帳戶，進出金額
      合計高達 441,089,853元，茲因被告行為致原告信用受損
      ，無法繼續使用票據，爰依民法第195條第1項規定，請求
      賠償4,000,000元。
四、聲明：(一)被告應給付原告 462萬6千1百33元，及自起訴狀繕
    本送達翌日起至清償日止，按週年利率百分之 5計算之利息
    。(二)訴訟費用由被告負擔。(三)原告願供擔保，請准宣告假執
    行。
貳、被告主張：
一、按民法第 425條之規定，出租人於租賃物交付後，承租人占
    有中，縱將其所有權讓與第三人，其租賃契約對於受讓人仍
    繼續存在。
二、鈞院執行處於 91年12月27日除去租賃權非針對原告，92年6
    月2日點交移轉受讓人，原告占有中租賃契約繼續存在至 93
    年9月30日止，然原告竟違反租賃契約第7條自行搬遷，自應
    由原告自行負責。
三、聲明：（一）原告之訴駁回。（二）訴訟費用由原告負擔。
參、兩造不爭執之事實
一、原告於90年8月27日向被告承租座落台北市○○○路○段 262
    號1至4樓房屋，約定租賃期限自90年10月1日起至93年9月30
    日止，租金每月18萬元，由原告於每年9月底一次簽發 12張
    支票面額各18萬元之支票，交由被告按月兌領，並另交付50
    萬元押租保證金。
二、兩造訂立上開租賃契約後，原告即支出裝潢費用283800元，
    裝潢系爭房屋。
三、被告因積欠訴外人華泰銀行債務，遭華泰銀行聲請本院查封
    、拍賣系爭房屋，原告就系爭房屋之上開租賃權，為本院執
    行處法官於91年12月27日以裁定除去，系爭房屋亦於92年 6
    月2日點交予拍定人。
四、被告於93年2月9日、2月11日、2月13日、3月3日，先後四次
    提示原告前所交付支付系爭租賃契約92年6月、7月、8月、9
    月租金之面額18萬元支票各一紙，均遭退票，致使原告遭拒
    絕往來。
肆、得心證之理由：
本件兩造所爭執之處，應在於被告以本院執行處法官裁定除去租
賃權後，系爭租賃契約繼續存在，係原告自行違約搬遷云云置辯
，是否可採？被告提示上開四張支票，是否屬於侵害原告信用之
侵權行為？
一、經查，被告因積欠訴外人華泰銀行債務，經華泰銀行聲請本
    院查封、拍賣系爭房屋（本院 91年執字第26033號），本院
    業於91年12月27日以裁定除去兩造間系爭租賃契約，並於92
    年6月2日點交系爭房屋予拍定人等情，為被告所不否認，並
    有本院民事執行處通知影本一件附卷可稽，堪信為真；是兩
    造間系爭租賃契約自91年12月27日後已經不存在，及原告自
    92年6月2日起，已不再占有系爭房屋之事實，自均堪認定。
    被告辯稱系爭租賃契約於本院裁定除去租賃權後仍然存在云
    云，核與本院除租裁定之意旨明顯不符，自係卸責之詞，洵
    無足採。則被告於兩造租賃契約存續期間，未能依約提供租
    賃標的物即系爭房屋供原告使用、收益，原告依據系爭租賃
    契約及債務不履行之法律關係，請求被告返還押租金50萬元
    ，及按照未能使用、收益期間佔系爭租賃契約期間之比例，
    賠償原告已支付之裝潢費用126，133元，自均為可採。
二、按「因故意或過失，不法侵害他人之權利者，負損害賠償責
    任。」、「故意以背於善良風俗之方法，加損害於他人者亦
    同。」，民法第184條第 1、2項定有明文。經查，原告於系
    爭租賃契約遭本院裁定除去，得知系爭房屋將為本院點交拍
    定人之後，因被告遲未返還押租金及上揭支票，曾於 92年5
    月間向本院自訴被告涉嫌詐欺等情，為被告所是認，並有自
    訴狀影本一件在卷足稽，堪信屬實；堪認被告對於系爭租賃
    契約已遭本院裁定除去、系爭房屋將為本院點交等情，當知
    之甚詳。詎被告明知其自系爭租賃契約為本院裁定除去時起
    ，已無要求原告繼續支付租金之權利，原告自92年 6月間起
    ，亦未再占有、使用系爭房屋，而無須繼續給付任何費用予
    原告，竟然仍然無視於原告返還系爭四紙原用以支付92年 6
    、7、8、9 月租金支票之要求，反而連續四次提示系爭四紙
    支票，致使原告遭到金融機構之拒絕往來，其係故意以此方
    式侵害原告信用之事實，自堪認定。從而原告依據侵權行為
    之法律關係，爰引民法第 195條之規定，請求被告賠償精神
    慰撫金，應屬可採。本院審酌被告係故意侵害原告之信用，
    惡性非輕，原告所遭受侵害之權利為信用，精神方面之痛苦
    較輕，及原告前後於三家金融機構開立支票存款帳戶，進出
    金額合計高達 441,089,853元，財富甚巨，被告則現無價值
    高昂之財產，亦無收入，屬無資力之人等情，認本件被告應
    賠償原告之精神慰撫金以20萬元為適當，原告請求精神慰撫
    金，於此數額內，為有理由，應予准許；超過此數額部分，
    屬無理由，應予駁回。
三、原告陳明願供擔保以代釋明，聲請宣告假執行，核與法律規
    定相符，爰酌定相當之擔保金額宣告之。
四、本案事證已臻明確，兩造其餘主張陳述及所提之證據，均毋
    庸再予審酌，附此敘明。
五、據上論結，本件原告之訴為一部有理由，一部無理由，依民
    事訴訟法第79條、第390條第2項，判決如主文。
中　　華　　民　　國　　94　　年　 　3　　月　　24　　日
                  民事民二庭    法　官　楊代華
以上正本係照原本作成。
如對本判決上訴，須於判決送達後20日內向本院提出上訴狀。
中　　華　　民　　國　　94　　年　 　3　　月　　24　　日
                            法院書記官  劉碧輝
